臺灣高等法院高雄分院刑事裁定　　　　　　　　　　　九十一年度抗字第二三三號
　　抗 告 人
　　即自訴人　厚東企業有限公司
　　代 表 人　乙○○
　　被　　告　甲○○
右抗告人因自訴被告詐欺案件，不服臺灣高雄地方法院九十一年度自字第二三五號，
中華民國九十一年九月二十六日第一審裁定，提起抗告，本院裁定如左：
      主  文
抗告駁回。
      理  由
一抗告意旨略以：(一)被告係向證人陳福祥購買舊的PC塑料，並非新品，且於庭訊自陳
  購買舊PC塑料再稀釋一半後再賣給抗告人。由上可知，被告已明知出售予抗告人係
  舊品，再經被告自行混雜稀釋，則被告已明知不足玻璃纖維含量百分之十二至百分
  十五之PC塑料，仍予稀釋一半，則被告以舊品混充新品，且以玻璃纖維含量不足之
  PC塑料出售自訴人圖利，即與詐欺要件合致。(二)該PC塑料既為被告擅自稀釋，足以
  證明被告意圖不法詐財亦難脫詐欺罪責，退而言之，縱如證人陳福祥所言有含量百
  分之二十幾，惟經被告稀釋一半，明知已造成不足仍出售予自訴人，仍無解於詐欺
  之成立。(三)自訴人向被告購買上述PC塑料，係以新品價格購入，而被告始終未曾告
  知係舊品並予稀釋，及至產品龜裂，經送鑑定，始知悉成分不足，以及於本案審理
  經調查才又知悉被告以舊品混充新品，與擅自稀釋，造成不足含量，顯然已符合詐
  欺罪責，而原裁定竟以自訴人要求民事賠償，而認係與約定契約有違，為民事債務
  不履行問題，認被告之行為不構成詐欺罪，而裁定駁回自訴，尚有未洽，依法提起
  抗告云云。
二按法院或受命法官於自訴案件第一次審判期日前訊問及調查結果，如認為案件有刑
  事訴訟法第二百五十二條至第二百五十四條之情形者，得以裁定駁回其自訴，同法
  第三百二十六條第三項定有明文。次按告訴人之告訴（自訴人亦同），係以使被告
  受刑事訴追為目的，是其陳述是否與事實相符，仍應調查其他證據以資審認，亦有
  最高法院五十二年臺上字第一三○○號判例要旨可為參照。又刑法第三百三十九條
  之詐欺罪，必須行為人自始基於不法所有之意圖，以詐術使人交付財物，始能構成
  ，所謂以詐術使人交付，必須被詐欺人因其詐術而陷於錯誤，若其所用方法，不能
  認為詐術，亦不致使人陷於錯誤，即不構成該罪，最高法院四十六年臺上字第二六
  ○號著有判例。至於民事債務當事人間，若有未依債之本旨履行給付之情形，在一
  般社會經驗上而言，原因甚多，苟無足以證明其在債之關係發生時，自始即具有不
  法所有意圖之積極證據，應僅屬民事糾葛，依刑事訴訟法第一百五十四條之規定，
  尚不得以被告單純債務不履行之狀態，推定被告自始即有不法所有之意圖而施用詐
  術。
三本件自訴意旨略以：自訴人即抗告人向被告甲○○指定購買玻璃纖維含量為百分之
  十二至百分之十五之ＰＣ塑料，然被告為圖不法利益，自民國八十九年十月起至九
  十年二月止，竟以玻璃纖維含量僅為百分之三點六七之ＰＣ塑料冒充售與自訴人，
  以詐得貨款總計新臺幣十九萬九千零四十五元，並因此使自訴人以此ＰＣ塑料為原
  料所製作之產品發生龜裂情形而受所損失，因認被告涉有刑法第三百三十九條第一
  項之詐欺罪嫌等語。惟被告堅詞否認有何詐欺之不法意圖，辯稱：伊在買這些塑膠
  原料時，係親自前往臺北縣新莊市之塑膠行看貨，當時販賣者說這些塑膠有包含百
  分之二十幾之玻璃纖維，伊知道自訴人訂購之PC塑料要求須含有百分之十幾之玻璃
  纖維，故伊才將這些塑膠原料稀釋一半後賣給自訴人，伊並不知道這些塑膠原料只
  含有百分之三點六七之玻璃纖維，更無意欺騙自訴人等語。
四經查：
(一)本件被告於八十九年十月起至九十年二月止，販賣PC塑料給抗告人，且販賣與抗告
  人之PC塑料，亦僅含百分之三點六七之玻璃纖維一節，有對帳單影本三紙及財團法
  人塑膠工業技術發展中心之委託試驗報告一紙附卷可按（見原審卷第五十五頁至第
  五十七頁、第十二頁至第十七頁），堪認被告與抗告人間確有買賣PC塑料之事實。
  又據證人即販賣該批塑膠原料與被告之廠商陳福祥於原審證稱：伊所賣東西是舊PC
  塑料，因事隔已久，伊已經忘記有否告訴被告該批PC塑料包含百分之二十幾之玻璃
  纖維，但通常說起來，未經過加工之PC塑料大概就是含百分之二十幾之玻璃纖維，
  因臺灣並未生產玻璃纖維，均是杜邦公司進口入臺灣用過後，再回收之廢料，既為
  廢料就不知其含量，而是以肉眼觀察其大概之含量成份等語（見原審卷第五十頁至
  第五十一頁），足見證人主觀上認為一般未經加工過之PC塑料（廢料）含有超過百
  分之二十之玻璃纖維，則其在販賣該批PC塑料與被告時，自會以其所知向承買之被
  告介紹，是以被告辯稱：因伊向證人購買PC塑料時，證人說含有超過百分之二十之
  玻璃纖維，伊才再稀釋等語，即為可採。
(二)又抗告人之代理人乙○○於原審審理時陳稱：伊並不認為被告故意要將玻璃纖維含
  量不足之PC塑料賣給伊，只是被告認為是伊製作過程有瑕疵，伊才將塑料送去鑑定
  ，現在伊是要求被告賠償損失等語（見原審卷第五十一頁至第五十二頁），益徵並
  無其他積極證據足以證明被告於販賣該批PC塑料與抗告人之初，即已知該批PC塑料
  所含之玻璃纖維含量不足，仍故意販賣與抗告人，足見被告辯稱其並無詐欺抗告人
  之不法犯意，尚堪採信。
(三)綜上所述，被告既於主觀上認為所購買之PC塑料含有超過百分之二十之玻璃纖維，
  則其予以加工稀釋一半，主觀上當亦認為該批加工稀釋後之PC塑料尚含有超過百分
  之十之玻璃纖維，自不能以被告將PC塑料加工稀釋之行為，推論被告自始明知該批
  PC塑料之玻璃纖維含量不足，而有不法所有之意圖或施詐之犯行。此外，復查無被
  告涉犯詐欺之事證，其犯罪嫌疑應屬不足，自不能僅因被告所販賣與抗告人之PC塑
  料有瑕疵，與當初雙方約定之契約內容有違等情，遽認被告確有詐欺抗告人之不法
  意圖，此部分應屬單純民事糾葛無疑。
五本件原審法院依調查證據所得，認難以被告未依債之本旨履行債務等情認定被告有
  詐欺自訴人之不法意圖，從而認有刑事訴訟法第二百五十二條第十款之犯罪嫌疑不
  足情形，並依前揭說明，裁定駁回自訴，本院經核於法尚無不合。抗告意旨猶執前
  詞，指摘原裁定不當，為無理由，應予駁回。
六據上論斷，應依刑事訴訟法第四百十二條，裁定如主文。
中    華    民    國      九十一      年      十二      月     二十三   日
                              臺灣高等法院高雄分院刑事第六庭
                                  審判長法官  王憲義
                                        法官  范惠瑩
                                        法官  謝靜雯
右正本證明與原本無異。
不得再抗告。
                                  法院書記官  廖素珍
中    華    民    國      九十一      年      十二      月     二十三   日
